臺灣桃園地方法院民事裁定
111年度消債清字第95號
聲  請  人  
即  債務人  顏志言  
上列當事人因消費者債務清理事件聲請清算，本院裁定如下：
    主  文
聲請駁回。
聲請費用由聲請人負擔。
    理  由
一、聲請意旨略以：聲請人現任職於萬隆興企業有限公司（下稱
    萬隆興公司），每月平均收入約新臺幣（下同）3萬8,000元
    ，名下別無任何財產，而無擔保或無優先權之債務總額約11
    5萬3,072元，未經法院裁定開始清算程序或宣告破產，前曾
    參與95年銀行公會協商，與最大債權銀行即慶豐商業銀行協
    商成立，惟嗣後因不可歸責於己之事由致毀諾，聲請人每月
    收入扣除必要生活費用後，無法清償上開債務，爰聲請清算
    等語。
二、按債務人不能清償債務或有不能清償之虞者，得依消費者債
    務清理條例（下稱消債條例）所定更生或清算程序，清理其
    債務；債務人無擔保或無優先權之本金及利息債務總額未逾
    1,200萬元者，於法院裁定開始清算程序或宣告破產前，得
    向法院聲請更生；法院開始更生程序之裁定，應載明其年、
    月、日、時，並即時發生效力，消債條例第3條、第42條第1
    項及第45條第1項分別定有明文。次按債務人對於金融機構
    負債務者，在聲請更生或清算前，應向最大債權金融機構請
    求協商債務清償方案，或向其住、居所地之法院或鄉、鎮、
    市、區調解委員會聲請債務清理之調解；協商或調解成立者
    ，債務人不得聲請更生或清算。但因不可歸責於己之事由，
    致履行有困難者，不在此限；消債條例施行前，債務人依金
    融主管機關協調成立之中華民國銀行公會會員，辦理消費金
    融案件無擔保債務協商機制與金融機構成立之協商，準用前
    2 項之規定，同條例第151條第1項、第7項、第9項定有明文
    。另所謂「不能清償」，指債務人因欠缺清償能力，對已屆
    期之債務，全盤繼續處於不能清償之客觀經濟狀態者而言。
    又所謂「不能清償之虞」，係指依債務人之清償能力，就現
    在或即將到期之債務，有不能清償之蓋然性或可能性而言。
    易言之，債務人之狀態如置之不理，客觀上得預見將成為不
    能清償之情形而言，此將來發生不能清償之事實，不必達到
    高度之確信。至於債務人之清償能力，則包括財產、信用及
    勞力（技術），並不以財產為限，必須三者總合加以判斷仍
    不足以清償債務，始謂欠缺清償能力而成為不能清償。
三、經查：
  ㈠聲請人曾聲請95年銀行公會協商，與最大債權銀行慶豐商業
    銀行約定清償方案為分80期，年利率百分之4.88，每月給付
    各債權銀行1萬3,381元，聲請人則於95年9月通知毀諾，此
    有聯徵資料、台新國際商業銀行股份有限公司（下稱台新銀
    行）陳報狀在卷可稽（見消債清卷第27頁、第63頁至第64頁
    ）。是以，本院自應審究聲請人向本院聲請清算，是否符合
    消債條例第151條第7項但書所列之不可歸責於己之事由，致
    履行有困難之情形。惟聲請人於本院訊問程序僅泛言協商當
    時於高雄洗車行工作，薪資應該每月2萬多元等語（見消債
    清卷第186頁），然就洗車行工作之雇主、車行地點、工作
    期間、實際薪資領取狀況等情均未提出相關事證供本院審酌
    ，難認聲請人已就協商成立後「因不可歸責於己之事由致履
    行有困難」之要件盡釋明之義務。
　㈡且查，依金融機構債權人台新銀行、元大商業銀行股份有限
    公司、聯邦商業銀行股份有限公司、中國信託商業銀行股份
    有限公司陳報債權之金額分別為17萬5,470元、19萬2,394元
    、17萬350元、8萬5,412元（見消債清卷第63頁至第96頁、
    第101頁至第115頁），是金融機構債權額為62萬3,626元（
    計算式：17萬5,470元＋19萬2,394元＋17萬350元＋8萬5,412元
    ＝62萬3,626元）；依非金融機構債權人萬榮行銷股份有限公
    司、第一金融資產管理股份有限公司、良京實業股份有限公
    司、亞太電信股份有限公司陳報債權之金額分別為53萬790
    元、33萬9,205元、132萬7,221元、1萬7,662元（見消債清
    卷第97頁、第117頁至第147頁），是非金融機構債權額為22
    1萬4,878元（計算式：53萬790元＋33萬9,205元＋132萬7,221
    元＋1萬7,662元＝221萬4,878元），本件聲請人之債務總額應
    為283萬8,504元（計算式：62萬3,626元＋221萬4,878元＝283
    萬8,504元）。而聲請人收入部分，聲請人陳稱現任職於萬
    隆興公司，每月薪資3萬8,000元，業提出勞工保險投保查詢
    表、111年2月至7月薪資單以佐（見消債清卷第151頁、第15
    5頁至第159頁），若未扣除強制扣薪及每週預支，前開期間
    薪資則分別為5萬3,353元（計算式：2萬9,179元＋1萬8,174
    元＋6,000元＝5萬3,353元）、4萬6,016元（計算式：1萬1,30
    0元＋1萬5,716元＋1萬9,000元＝4萬6,016元）、5萬4,564元（
    計算式：1萬3,954元＋2萬4,610元＋1萬6,000元＝5萬4,564元
    ）、4萬9,683元（計算式：2萬6,739元＋1萬6,944元＋6,000
    元＝4萬9,683元）、6萬729元（計算式：2萬4,084元＋2萬645
    元＋1萬6,000元＝6萬729元）、5萬3,047元（計算式：2萬1,1
    01元＋1萬5,946元＋1萬6,000元＝5萬3,047元），故平均每月
    薪資應為5萬2,899元【計算式：（5萬3,353元＋4萬6,016元＋
    5萬4,564元＋4萬9,683元＋6萬729元＋5萬3,047元）÷6＝5萬2,8
    99元，小數點以下四捨五入】；聲請人支出部分，依聲請人
    最新陳報內容僅陳明每月必要支出金額為1萬8,000元，而未
    明列各項支出之數額、原因及種類，亦未就上開支出提出相
    關單據（見司消債調卷第8頁），然本院審酌此金額未逾行
    政院衛生福利部所公告111年桃園市每人每月最低生活費用
    每人每月為1萬5,281元之1.2倍即1萬8,337元之範圍（參酌
    消債條例第64條之2第1項之規定），是以1萬8,000元為聲請
    人個人每月必要之支出，尚屬合理。至聲請人另稱其每月須
    扶養母親，每月扶養費5,000元，並提出戶籍謄本為證（見
    司消債調卷第66頁）。惟聲請人之母親現年60歲（於50年出
    生），尚未逾法定退休年齡，且聲請人於訊問程序自陳母親
    目前在水餃、鍋貼店打工等語（見消債清卷第186頁），可
    認聲請人母親仍有固定收入，且聲請人現聲請清算，經濟能
    力並未優於母親，故扶養費部分應予剔除，併予敘明。
　㈢從而，聲請人以上開收入扣除必要支出後，每月有餘額3萬4,
    899元（計算式：5萬2,899元－1萬8,000元＝3萬4,899元）可
    供清償債務，則聲請人欲全數清償上開債務僅約7年（計算
    式：283萬8,504元÷3萬4,899元÷12≒6.8），聲請人現年41歲
    （69年出生），距勞工強制退休年齡（65歲）約24年，至其
    退休時止，顯非無法清償聲請人前揭所負欠之債務總額，倘
    若債權人聲請對其薪資為強制執行而生經濟上困難，尚非不
    能依強制執行法第122條聲明異議，酌留債務人及其扶養之
    共同生活親屬生活費用。是以，本件縱認聲請人之毀諾係非
    可歸責於己之事由，客觀上亦難認聲請人有不能清償債務或
    有不能清償之虞之情事存在，核與消債條例第3條所定要件
    即有不符，揆諸首揭法律規定，聲請人本件清算之聲請，屬
    無理由。
四、爰裁定如主文。　　
中　　華　　民　　國　　111 　年　　11　　月　　25　　日
                  民事第二庭    法　官　許自瑋
正本係照原本作成。
如不服本裁定應於送達後10日內向本院提出抗告狀，並應繳納抗
告費新臺幣1,000元。
中　　華　　民　　國　　111 　年　　11　　月　　28　　日
                                書記官  吳光彧